臺灣臺南地方法院交通事件裁定　　　　95年度交聲字第1010號
移送機關　　交通部公路總局嘉義區監理所臺南監理站
受處分人
即異議人　　甲○○
上列受處分人因違反道路交通管理處罰條例案件，對於交通部公
路總局嘉義區監理所臺南監理站95年10月25日所為之裁決處分（
處分案號：嘉監南字第裁74-S00000000號）聲明異議，本院裁定
如下：
    主  文
異議駁回。
    理  由
一、聲明異議意旨略以：受處分人即異議人甲○○雖不否認有於
    民國95年10月17日上午7點15分左右，駕駛車牌號碼5K-6981
    號自用小客車，行經臺南市○○路○段與國民路之交岔路口
    時，為警舉發汽車占用機車道行駛等事實，然因異議人當時
    係欲停靠於路邊搭載其夫並前往高雄縣上班，且其係行駛至
    路口處才停靠於超商前，並無舉發警員所指之占用機車道行
    駛之違規行為。後來原處分機關即交通部公路總局嘉義區監
    理所臺南監理站未經查明，即貿然根據執勤警員不正確之舉
    發內容，而裁處異議人罰鍰新臺幣9百元，並計違規點數1點
    ，實非適當，故異議人不服原裁決，乃提起本件異議。
二、按汽車駕駛人，爭道行駛有在多車道不依規定駕車者，處新
    臺幣6百元以上1千8百元以下罰鍰，並記違規點數1點，道路
    交通管理處罰條例第45條第4款及第63條第1項第1款分別定
    有明文。又汽車在同向2車道以上之道路，應依標誌或標線
    之指示行駛，道路交通安全規則第98條第1項亦規定甚明。
    另機車優先車道標線，用以指示機器腳踏車優先行駛之車道
    ，其他車種除起步、準備停車、臨時停車或轉向外，不得橫
    跨或占用行駛，道路交通標誌標線號誌設置規則第174條之1
    第1項亦規定甚明（機慢車優先道亦同）。然該條項所稱：
    其他車種於起步、準備停車、臨時停車或轉向之情況下，得
    橫跨或占用行駛機車優先車道，係指其他車種於前述情況下
    ，得以在必要之限度內，亦即須在必要之合理距離內，始得
    以例外地橫跨或占用行駛機車優先車道，而非指其他車種如
    有上開情形，即可毫無距離限制地橫跨或占用行駛機車優先
    車道之意，否則其他車種一旦有起步、準備停車、臨時停車
    或轉向等情形，即可漫無限制地長距離使用機車優先車道，
    則該機車優先車道之劃置，便將形同虛設，而無從保障機車
    駕駛人優先行駛之權利。又參酌道路交通安全規則第102條
    第1項第4款：汽車行駛至交岔路口，右轉彎時應距交岔路口
    30公尺前顯示方向燈或手勢，換入外側車道、右轉車道或慢
    車道，駛至路口後再行右轉等規定意涵，可知其他車種在前
    述情形下，如係在距離交岔路口30公尺左右，始變換車道行
    駛機車優先車道，則此等駕駛行為即可認為具有必要性，而
    無不依規定駕車之違規情事，然若駕駛人於遠超過此等距離
    ，即變換車道進入機車優先車道行駛，則該駕駛行為仍應認
    係業已違反前述「汽車駕駛人，爭道行駛而有在多車道不依
    規定駕車」之規定，而須受處罰。
三、經查：
    （一）受處分人即異議人甲○○並不否認有於95年10月17日
          上午7點15分左右，駕駛車牌號碼5K-6981號自用小客
          車，行經臺南市○○路○段與國民路之交岔路口時，
          為警舉發汽車占用機車道行駛等事實，且有臺南市警
          察局南市警交字第S00000000號舉發違反道路交通管
          理事件通知單1紙附卷可參。此外，異議人於前述時
          、地，駕駛小客車臨時停車前確有占用機車優先道行
          駛之情形，除有台南市警察局南市警交字第S0000000
          0號舉發違反道路交通管理事件通知單1紙附卷可參外
          ，另當日執行勤務舉發本違規事件之臺南市警察局第
          六分局警員張友人，亦於本院調查時到庭具結證稱：
          「（法官問：本件是否你舉發的，情形如何？）是我
          舉發的，當天我是服七至九點的交通勤務，當時大同
          路段是紅燈，異議人自北向南往高雄方向，一開始異
          議人是在大同路由北往南行駛外側快車道，到了大同
          路二段六四０巷口後，又直接切入機慢車道，當時距
          離本件記載違規路口約一００公尺左右，我看見異議
          人沿著機慢車道一直開過來，到了路口我就將它攔下
          來，攔下來後，我就向異議人表示『小姐妳已經違規
          了，請將證件拿出來』，但是異議人並未馬上搖下車
          窗，而是我敲了幾下，異議人才搖下車窗，我就告知
          異議人她有行駛機慢車道違規，異議人未說話，我就
          開單了，異議人的先生表示他弟弟也是警察，可否不
          要開單，我表示這是嚴重違規，要依法開單，接著我
          就依法開單，異議人的先生就表示要檢舉我，我當時
          是站在大同路與國民路的交岔路口上，我可以很清楚
          的看到大同路上的情形，我可以確定異議人確實是自
          前方一００公尺處就將車子切入機慢車道，所以我才
          會依法舉發。『高雄縣茄萣鄉○○村○○路100巷19
          號』這個住址我是依照她的證件抄的。巷子到路口確
          實約有一００公尺。」等語（詳見本院95年12月12日
          訊問筆錄），此參以證人張友人警員與受處分人即異
          議人甲○○間，不僅未有任何怨隙，且係毫不相識之
          人，衡情證人應無設詞攀誣，或是虛構違規事實以陷
          害異議人之道理。且就證人前述所言：「……我當時
          是站在大同路與國民路的交岔路口上，我可以很清楚
          的看到大同路上的情形，我可以確定異議人確實是自
          前方一００公尺處就將車子切入機慢車道，所以我才
          會依法舉發……」等情以觀，證人張友人警員對於異
          議人之上開違規情節，亦應無誤看或誤為判斷之可能
          。況警員執行公務時，本身即受有行政懲處責任之監
          督，且其到庭具結作證，更係以刑事責任擔保其證言
          之真實性，故證人警員之上開證述內容，以及其所紀
          錄舉發之本件違規事實，經核應無不可採信之處。
    （二）其次，證人張友人警員除於本院調查時業已提出違規
          現場照片4張及現場測繪圖1紙，並經臺南市警察局第
          六分局以96年4月19日南市警六交字第09646152510號
          函，檢送其所親自繪製之現場測繪圖2份，而參照上
          開現場照片及現場測繪圖之相關內容，亦可發現受處
          分人即異議人甲○○於前述時、地，駕駛小客車在上
          開交岔路口前100公尺以上之距離，即由外側快車道
          駛入機慢車優先道而持續在機慢車優先道中行駛，故
          異議人駕駛小客車在臨時停車前之100公尺以上距離
          ，即占用機慢車優先道行駛之駕駛行為，應可認定。
          據此並參酌前述「機車優先車道標線，用以指示機器
          腳踏車優先行駛之車道，其他車種除起步、準備停車
          、臨時停車或轉向外，不得橫跨或占用行駛。」之道
          路交通標誌標線號誌設置規則等明文之說明，可知異
          議人於上開時、地，有駕駛小客車爭道行駛而占用機
          慢車優先道之違規行為，亦無疑問。
    （三）按交通勤務警察或依法令執行交通稽查任務人員，開
          單舉發違反道路交通管理處罰條例所列之違規事實，
          經公路主管機關或警察機關所為之裁決處罰，本質上
          為行政處分，係公務員基於職務上權力，依法就特定
          之具體事件所為，並具有公法上效果之單方行政行為
          。而根據公務員為公法上行為具有公信力之原則，立
          法者乃於道路交通管理處罰條例及高速公路交通管制
          規則等交通法規中制定相關規定，使交通勤務警察或
          依法令執行交通稽查任務人員，在特殊情形下，當場
          不能或不宜攔截製單舉發時，得當機處置而就違規事
          實予以逕行舉發（參見道路交通管理處罰條例第7條
          之2等規定），以達成維護交通秩序及公共安全之行
          政目的。反之，若謂公務員之一切行政行為，均需預
          留充分之證據，以證明其所認定之事實為真，則國家
          行政勢必受到相當程度之阻礙，而且相關行政目的亦
          難以順利達成，故刑事訴訟法中就犯罪證據有關之規
          定，與屬於行政秩序罰之交通違規裁罰本旨不相符合
          之部分，自不在得以準用之列。從而，交通違規行政
          爭訟之舉證責任原理，應非如刑事案件中，必須超越
          任何合理懷疑，始可為有罪判決之嚴格證明程度，而
          係應與民事訴訟之舉證責任原理相類似，亦即，基本
          上應就行政機關與人民所各自主張有利於己之事實，
          分配其應盡之舉證責任，而非逕予適用刑事訴訟法上
          之「無罪推定」原則，此觀諸行政訴訟法第136條，
          規定行政訴訟程序準用民事訴訟法第277條舉證責任
          分配原則之立法意旨，亦可明瞭。
    （四）基此，受處分人即異議人甲○○雖辯稱：其係於距路
          口10至20公尺處才切入機慢車道，並無原處分意旨所
          稱之違規行為等語，然異議人並未就其駕駛小客車駛
          入機慢車道時，是否已在合理之距離內，以及本件執
          勤警員之舉發是否有誤等情，提出相關事證以供本院
          調查，且經核亦無其他相關證據，足資證明本件執勤
          警員確有捏造事實違法取締之情形。又如前述，證人
          張友人警員就本件違規事實之相關證述內容，經核亦
          無不合常理之處，故證人張友人警員本其維護交通秩
          序及行車安全等職責所為之本件交通違規舉發，自應
          予以採信。從而，異議人於上述時、地，確有原處分
          意旨所稱之違規行為，應無疑義。至於本件舉發通知
          單上之駕駛人地址欄內所載之「高雄縣茄萣鄉○○村
          ○○路100巷19號」一址縱然有誤，則因本件係屬當
          場舉發之交通違規案件，異議人已當場簽收舉發通知
          單之通知聯一情，亦有該舉發通知單移送聯之收受通
          知聯者簽章欄內之「甲○○」簽名可資佐證，故本件
          舉發通知單之送達程序，經核並無任何違法或不當之
          處。而前述地址之誤載與否，則亦不影響本件交通違
          規事實之認定，故異議人尚難據此而免除前述交通違
          規責任，附此敘明。
四、綜上所述，受處分人即異議人甲○○於前述時、地，駕駛小
    客車爭道行駛而占用機慢車優先道之違規事實既可認定，則
    原處分機關即交通部公路總局嘉義區監理所臺南監理站經查
    明後，引用道路交通管理處罰條例第45條第4款及第63條第1
    項第1款等規定，並參酌違反道路交通管理事件統一裁罰基
    準表之相關內容，裁處異議人罰鍰新臺幣9百元，並記違規
    點數1點，於法即無不當。至本件異議內容，經核並無理由
    ，故應予以駁回。
五、據上論斷，應依道路交通案件處理辦法第19條，裁定如主文
    。
中　　華　　民　　國　　96　　年　　4 　　月　　30　　日
                  交通法庭   法　官  陳志成
以上正本證明與原本無異。
如不服本裁定應於送達後5日內向本院提出抗告狀（應附繕本）
。
                             書記官  黃瓊蘭
中　　華　　民　　國　　96　　年　　4 　　月　　30　　日
